【裁判字號】    99,司家聲,52
【裁判日期】    990908
【裁判案由】    終止收養關係
【裁判全文】
臺灣臺中地方法院民事裁定            99年度司家聲字第52號
聲  請  人  甲○○
上列聲請人聲請終止與已故收養人韓瑞成之收養關係事件，本院
裁定如下：
    主  文
聲請駁回。
程序費用由聲請人負擔。
    理  由
一、按養父母死亡後，養子女得聲請法院許可終止收養。法院認
    終止收養顯失公平者，得不許可之，民法第一千零八十條之
    一第一、四項分別定有明文。是養父母死亡後，為保護養子
    女利益，應使其有聲請法院許可終止收養之機會。而收養關
    係之終止影響雙方權益甚鉅，法院如認終止收養關係有顯失
    公平之情形，得不予許可。
二、本件聲請意旨略以：聲請人甲○○（男、民國○○○年○月
    ○○日生、身分證統一編號：Ｚ000000000號）為
    收養人韓瑞成（男、民國○○年○○月○日生、身分證統一
    編號：Ｚ000000000號）之養子，因收養人於九十
    三年十月十二日死亡，聲請人之胞兄、姊與其生母因故形同
    陌路，生母希望聲請人回歸本家，爰依民法第一千零八十條
    之一第一項之規定，聲請許可終止聲請人與收養人間之收養
    關係云云。並提出聲請人之戶籍謄本、收養人之除戶謄本各
    一份為證。
三、經查，聲請人主張之事實，業據其提出除戶戶籍謄本、戶籍
    謄本等件為證，當可信為真實。又收養人當初收養聲請人之
    目的係其隻身來臺，未婚無子嗣；聲請人於養父韓瑞成死亡
    前均與養父同住，且受養父照顧，聲請人於養父死亡後有繼
    承養父之遺產等語，業據聲請人於本院審理時陳述綦詳（本
    院九十九年六月十八日訊問筆錄參照）；聲請人之生母汪紜
    華則到庭表示：收養人在大陸之妻已改嫁、子女已歿，聲請
    人之生父已歿，另二子女不願照顧其生活，希望聲請人可以
    回歸本家，能處理其未來之身後事，並繼承其財產等語（前
    揭訊問筆錄參照）。觀之收養人韓瑞成生前除聲請人外，在
    臺並無其他親屬，其於七十八年間收養聲請人為養子後，即
    與聲請人同住至其死亡，並照顧聲請人之生活，足認其收養
    之目的在於延續香火，是聲請人於養父死亡後繼承養父之財
    產，即聲請終止其與養父間之收養關係，顯與當初收養之目
    的相違；又聲請人雖表示其胞兄、姊與其生母形同陌路，生
    母希望聲請人回歸本家云云，惟聲請人終止收養後，又繼承
    本生家庭財產，其終止收養對收養人有顯失公平之處，況聲
    請人之生母可於不違反關於特留分規定之範圍內，得以遺囑
    自由處分遺產，此為民法第一千一百八十七條所明定，並非
    僅有聲請本件終止收養一途，始能達成其遺產由聲請人繼承
    之期待。揆諸前揭法條說明，聲請人向本院為終止收養之聲
    請，尚難釋明令本院達到無顯失公平之程度，其聲請為無理
    由，應予駁回。
四、依非訟事件法第二十一條第一項前段，裁定如主文。
中    華    民    國    99    年    9     月    8     日
                  家事法庭    司法事務官  羅欣寧
上正本證明與原本無異
如不服本件裁定，得於裁定書送達之翌日起十日內，以書狀敘述
理由，向本庭提起抗告。並應繳納抗告費新臺幣一千元（需附繕
本）。
中    華    民    國    99    年    9     月    8     日
                              書  記  官  蔡萍萍

司法院資訊處製作；財團法人民間司法改革基金會備份。
